【裁判字號】    98,交簡上,231
【裁判日期】    990114
【裁判案由】    過失傷害
【裁判全文】
臺灣板橋地方法院刑事判決           98年度交簡上字第231號
上  訴  人
即  被  告  乙○○
選任辯護人  陳宗憶律師
上列上訴人因過失傷害案件，不服本院於中華民國九十八年八月
十三日九十八年度交簡字第二九五二號第一審刑事簡易判決（起
訴書案號：九十八年度偵字第六九九二號），提起上訴，本院管
轄之第二審合議庭判決如下：
    主  文
上訴駁回。
乙○○緩刑貳年。
    事  實
一、乙○○考領有適當之普通小型車駕駛執照，於民國九十七年
    十月三十日下午二時五十分許，駕駛車號4709-EN 號自用小
    客車，沿臺北縣土城市○○路○段往金城路三段方向行駛，
    行經明德路一段三六七號前，本應注意汽車迴車前，應看清
    無往來車輛，並讓同向直行車先行，始得迴轉，而當時天候
    晴，日間自然光線，柏油路面乾燥無缺陷，亦無障礙物，並
    無不能注意之情事，竟疏未注意及此，貿然迴轉欲往清水路
    方向行駛，適有甲○○所騎乘車號CV-66 號大型重型機車亦
    疏未注意注意車前狀況並隨時採取必要之安全措施，而自後
    方同向車道行駛而來，因緊急煞車閃避不及致人車倒地而直
    線滑行而來，而與乙○○所駕駛之上開小客車左後車身部位
    發生碰撞，甲○○因此受有右脛骨平台開放性骨折之傷害。
    乙○○於肇事後，犯罪未被發覺前，即向據報前往現場處理
    交通事故之員警坦承肇事，自首而接受裁判。
二、案經甲○○訴由臺北縣政府警察局土城分局報告臺灣板橋地
    方法院檢察署檢察官偵查後聲請以簡易判決處刑。
    理  由
壹、程序事項：
    本件認定犯罪事實所引用之本件卷內所有卷證資料（包含文
    書證據等證據），並無證據證明係公務員違背法定程序所取
    得，上訴人即被告乙○○及其選任辯護人於本院審理終結前
    就卷內所有之卷證資料之證據能力均表示無意見而不爭執其
    證據能力，且卷內之文書證據，亦無刑事訴訟法第一百五十
    九條之四之顯有不可信之情況與不得作為證據之情形，則依
    刑事訴訟法第一百五十九條之五之規定，本件認定犯罪事實
    所引用之本件卷證所有文書證據等證據，均有證據能力，合
    先敘明。
貳、實體事項：
一、訊據被告矢口否認有何過失傷害之犯行，辯稱：我覺得我沒
    有過失，我迴車的時候有看後照鏡都沒有車，我才迴轉的，
    我有打方向燈行車到中間時，才被撞到。被告已盡注意義務
    ，甲○○之機車撞擊被告車身事故發生時間前後，甲○○之
    車行方向係平行於行車分向線即垂直於被告迴車車行方向，
    乃位於被告視界範圍極限之外，被告當無注意之可能，更無
    從為任何阻止事故發生之操作。本件事故之發生實因甲○○
    超速行車，又未注意車前狀況，且操作不當所致，甲○○係
    由清水路左轉明德路一段，不僅未減速轉彎，更在轉進明德
    路一段後，超速前進，實已明顯違反道路交通安全規則，由
    於其超速行駛，反應時間已有不足，加諸未注意車前狀況，
    故待其發現被告車身時，被告已迴車近半，甲○○至此始驚
    覺並欲煞車及向右偏行以迴避被告車輛，惟因反應不及，且
    操作失當，其騎乘之機車乃向右倒地致其受傷，機車並向前
    滑行而撞擊被告左後車身。且由警方所繪製之道路交通事故
    現場圖之被告車停位置與刮地痕之相對位置，甲○○機車刮
    地痕長達十二點八公尺，且刮地痕幾與明德路一段平行等資
    料綜合判斷，顯見甲○○騎乘之機車倒地時，至少距離被告
    車身長達十公尺以上。甲○○機車倒地滑行過程中，未受重
    大阻礙改變方向，方能長距離直線向前滑行。可見甲○○於
    警詢中所述被告係在其前方一至二公尺突然迴轉等語顯與事
    實不符。又請鈞院考量被告已與甲○○達成和解，甲○○亦
    表明願撤回告訴，請參考臺灣高等法院暨所屬法院九十六年
    法律座談會刑事類提案第三十二號實務見解精神，而對被告
    為不受理判決云云。
二、經查：
  (一)上揭犯罪事實，業據告訴人即證人甲○○於本院審理中結證
    稱：當天我騎車直行，被告的車忽然迴轉，我煞車不及就跌
    倒擦撞到他。我先倒才撞到被告的車子。我的車子在被告車
    的後方，當時在明德路上，同方向進行。當時我車速四十至
    五十公里，被告的車是從我前面要過到對向車道等語明確（
    參見本院卷九十八年十二月三日審判筆錄第二—三頁），並
    有臺北縣政府警察局土城分局道路交通事故現場圖、道路交
    通事故調查報告表（一）及（二）各一份、道路交通事故現
    場照片十一張在卷可參（參見偵卷第二一—二九頁）。復按
    汽車迴車前，應暫停並顯示左轉燈光或手勢，看清無來往車
    輛，並注意行人通過，始得迴轉，道路交通安全規則第一百
    零六條第五款定有明文。而本件被告於行為時考領有適當之
    普通小型車駕駛執照，此有公路監理電子閘門證號查詢汽車
    駕駛人一份在卷可憑（參見偵卷第三十頁），更應對上開規
    定理當知之甚詳，駕車時應注意前揭規定並確實遵守之。再
    依前開道路交通事故調查報告表（一）所載，本件道路交通
    事故發生當時天候晴，日間自然光線，柏油路面乾燥無缺陷
    ，亦無障礙物之情事。再觀之前開道路交通事故現場照片十
    一張可悉，本件道路交通事故發生之明德路一段往金城路三
    段方向之行車狀態良好，別無任何因塞車、車況擁擠或天候
    不佳導致行車視線前後模糊不清之情形，則以前開道路交通
    事故現場圖一紙所顯示告訴人所騎乘之機車刮地痕既長達十
    二點八公尺，顯然告訴人所騎乘之機車早於此長達十二點八
    公尺以前之距離即已在同向車道行駛於被告所駕駛之上開小
    客車後方，苟非被告所駕駛之小客車於此際突然採取迴車動
    作，否則告訴人所騎乘之機車斷無於此際採取緊急煞車致人
    車倒地而向前滑行之情形發生！準此，被告駕車於迴車前，
    如有依前揭道路交通安全規則第一百零六條第五款之規定，
    亦即於迴車前依車內後視鏡或車身左後照鏡看清有無同向或
    對向之來往車輛，必能發現告訴人騎乘機車行駛於同向車道
    後方，於此時應可採取必要之禮讓或安全措施以避免本件道
    路交通事故之發生。綜上，自堪認告訴人即證人甲○○此部
    分所述：其騎車行駛在被告所駕上開小客車同向車道後方，
    被告係突然迴車導致其閃煞不及所致一節，應顯較被告空言
    辯稱：伊迴車的時候有看後照鏡都沒有車才迴轉。已盡注意
    義務，甲○○之機車撞擊伊車身事故發生時間前後之車行方
    向係平行於行車分向線即垂直於伊迴車車行方向，乃位於伊
    視界範圍極限之外，伊當無注意之可能，更無從為任何阻止
    事故發生之操作云云為可採。是依被告自身之智識、能力於
    本件中既無不能注意之情事，於駕車行經前揭地點，因未依
    前揭道路交通安全規則第一百零六條第五款之規定，以致於
    迴車時疏未注意自後方同向車道行駛而來之告訴人所騎乘之
    機車，以致告訴人因緊急煞車閃避不及致人車倒地而直線滑
    行而來，而與被告所駕駛之上開小客車左後車身部位發生碰
    撞，告訴人因此受有右脛骨平台開放性骨折之傷害，則被告
    確有於上揭時地駕駛上開小客車迴車前，未注意看清往來車
    輛，並讓同向直行車先行，始得迴轉之過失情節，至為明確
    。
  (二)再告訴人確係因本件道路交通事故致受有右脛骨平台開放性
    骨折之傷害之事實，亦有亞東紀念醫院診斷證明書一份附卷
    足憑（參見偵卷第十六頁）。足認被告之駕車過失行為與告
    訴人受有前述傷害之結果間，具有相當因果關係，應堪認定
    。而本件復經本院送請臺灣省車輛行車事故覆議鑑定委員會
    鑑定結果亦認：「一、乙○○駕駛自小客車，向左迴轉時未
    注意讓左後直行車先行，為肇事主因。二、甲○○駕駛大型
    重機車，未充分注意車前狀況，為肇事次因」等語，亦大致
    同於本院以上認定，此有該委員會九十八年十二月二十一日
    覆議字第0986204747號函一份在卷可參。又縱告訴人於本件
    中亦與有過失，惟刑事責任之認定，並不因告訴人與有過失
    ，而免除被告之過失責任，告訴人與有過失之情節輕重，僅
    係酌定雙方民事上損害賠償責任之依據，並不影響被告所犯
    刑事責任之罪責，併此敘明。
  (三)至被告另辯稱：告訴人於警詢時是說我與他都在直行，但之
    後第二次筆錄卻說我的小客車停在路邊，所述不同。告訴人
    於警詢中所述我係在其前方一至二公尺突然迴轉顯與事實不
    符云云。惟查，本件被告駕駛上開小客車，不論其在迴車前
    係處於行駛中抑或停在路旁，惟其於行駛車輛迴車之際，均
    有前揭道路交通安全規則第一百零六條第五款規定之適用，
    而本院認定被告駕車於迴車前，未注意看清往來車輛，並讓
    同向直行車先行，始得迴轉之過失情節，已如前述；再者，
    告訴人所述被告究竟係在其前方多少公尺突然迴轉一節於警
    詢及偵審中或有出入，惟依前開道路交通事故現場圖一紙之
    客觀書證顯示告訴人所騎乘之機車刮地痕既長達十二點八公
    尺，則告訴人所述被告係在其前方一至二公尺突然迴轉等語
    ，並不可採，然此乃因人之記憶因受事故之發生或隨時間之
    經過而消逝或殘缺不全，自難苛責告訴人就此能鉅細靡遺的
    描述，且本院認定被告所駕駛之小客車於該時確應有突然採
    取迴車動作，否則告訴人所騎乘之機車斷無於該時採取緊急
    煞車致人車倒地而向前滑行之情形發生，亦如前述，是被告
    就此等部分爭執，均不影響本院前開認定，併此敘明。被告
    另又辯以：請鈞院考量被告已與告訴人達成和解，告訴人亦
    表明願撤回告訴，請求對被告為不受理判決云云，並舉臺灣
    高等法院暨所屬法院九十六年法律座談會刑事類提案第三十
    二號見解為例。然查，該案之法律問題前提乃設定在檢察官
    聲請法院以簡易判決處刑之二罪（傷害犯行及攜帶扁鑽犯行
    ）有修正前刑法之牽連犯之裁判上一罪關係，第一審簡易判
    決漏未對攜帶扁鑽犯行為審理，於上訴審程序中，就傷害部
    分已達成和解撤回告訴，攜帶扁鑽犯行經審理後不能證明之
    情況下如何裁判之問題？與本件檢察官就被告犯過失傷害犯
    行聲請本院以簡易判決處刑，以及原審就此審理而別無漏未
    裁判之情事，迥然有別。且按告訴乃論之罪，告訴人於第一
    審辯論終結前，得撤回其告訴，已為刑事訴訟法第二百三十
    八條第一項定有明文。再者，最高法院二十九年上字第八二
    一號判例意旨亦早已揭示：「告訴乃論之罪，告訴人於第一
    審辯論終結前，始得撤回其告訴，如在第二審撤回告訴，並
    不發生何種效果，自不容據此而為不受理之判決」，準此以
    觀，本件於第一審辯論終結前，被告與告訴人兩造間因未達
    成和解，告訴人於第一審辯論終結前均無表示撤回其告訴之
    意，乃於被告提起上訴後，本院於九十八年十一月四日行第
    二審準備程序中，被告方與告訴人於庭外達成和解（參見本
    院卷第五三頁反面），則此際縱告訴人有撤回告訴之意，揆
    諸上述法條及判例意旨說明，本件亦不生撤回之法律效果，
    是本院自無從為諭知被告不受理判決之違法裁判，特此指明
    。
  (四)綜上所述，足見被告前開所辯，要屬事後避重就輕推諉圖卸
    之詞，殊無可採。從而，本件事證已臻明確，被告犯行洵堪
    認定，應予依法論科。
三、核被告所為，係犯刑法第二百八十四條第一項前段之過失傷
    害罪。被告於肇事後，犯罪未被發覺前，即向據報前往現場
    處理交通事故之員警坦承肇事，自首而接受裁判一節，有臺
    北縣政府警察局土城分局道路交通事故肇事人自首情形紀錄
    表一紙在卷可憑（參見偵卷第十九頁），為對未發覺之犯罪
    自首而接受裁判，爰依刑法第六十二條前段之規定，減輕其
    刑。
四、原審以被告罪證明確，因而適用刑事訴訟法第四百四十九條
    第一項前段、第三項、第四百五十四條第二項，刑法第二百
    八十四條第一項前段、第六十二條前段、第四十一條第一項
    前段，刑法施行法第一條之一之規定，並審酌被告駕駛自用
    小客車於道路上迴轉時，未看清有無往來車輛即貿然迴轉，
    致由告訴人所騎乘之大型重型機車見狀後避煞不及而人車倒
    地之過失程度，及被告之品行、智識程度、告訴人所受傷勢
    、被告犯後否認犯行之態度等一切情狀，量處如主文所示之
    刑，並諭知易科罰金之折算標準。本院經核原審之認事用法
    均無違誤，量刑亦稱妥適，被告上訴意旨指摘原審判決違法
    ，請求諭知無罪或不受理判決云云，為無理由，應予駁回。
五、末查，被告前未曾因故意犯罪受有期徒刑以上刑之宣告，此
    有臺灣高等法院被告前案紀錄表一份在卷可參，於本件中因
    一時駕駛行為失當，致罹刑典，惟念其犯後於本院審理中終
    能與告訴人達成和解，賠償損失，此經告訴人於本院審理中
    陳述明確在卷可按（參見本院卷九十八年十二月三日審判筆
    錄第三頁），經此次科刑教訓後，應知警惕而無再犯之虞，
    本院認為前開對其宣告之刑，以暫不執行為適當，爰依刑法
    第七十四條第一項第一款之規定，併予宣告緩刑二年，以啟
    自新。
據上論斷，應依刑事訴訟法第四百五十五條之一第一項、第三項
、第三百六十四條、第三百六十八條、第三百七十三條，刑法第
第七十四條第一項第一款，判決如主文。
本案經檢察官蘇振文到庭執行職務。
中    華    民    國    99    年    1     月    14    日
                  交通法庭    審判長法  官  胡堅勤
                                    法  官  盧軍傑
                                    法  官  林家賢
不得上訴。
                                    書記官  林政良
中    華    民    國    99    年    1     月    14    日
附錄本判決論罪科刑法條：
刑法第二百八十四條第一項：
因過失傷害人者，處六月以下有期徒刑、拘役或五百元以下罰金
，致重傷者，處一年以下有期徒刑、拘役或五百元以下罰金。

司法院資訊處製作；財團法人民間司法改革基金會備份。
